# 请教陈版主及各位，关于过渡期间损益的相关处理

提问人：yu1234 时间：2016-01-08 16:35:17
请教一下陈版主及各位，非同一控制下的企业合并，A公司收购B、C公司持有的D公司的股权，约定了过渡期间损益由原股东承担，目前被收购的D公司在过渡期出现了亏损，拟由B、C公司进行现金补亏，目前处理是B、C公司直接将亏损金额补给D公司。想请教在这种情况下D公司收到的钱是计入营业外收入还是资本公积呢？需不需要缴纳企业所得税呢？股东对企业的直接现金投入应当是计入资本公积，但是不知道这种过渡期间损益的补亏是否例外？如果计入资本公积的话也是需要交纳企业所得税的吧。
此外，还是非同一控制下的企业合并，A公司收购B、C公司持有的D公司的股权，协议仅约定了过渡期间损益由原股东承担，但是没有明确承担方式是减少支付对价还是做为特别股利分配，在实际操作中是做为特别股利分配。目前过渡期间是盈利的，但是在购买日尚未就过渡期间损益宣告分配，预计股利分配日将在购买日之后，想请教在该种情况下，在确定购买日可辨认净资产公允价值时是否可以将过渡期间损益作为一项特别股利分配在合并报表层面进行计提，相应减少购买日可辨认净资产的公允价值？

回答人：chenyiwei
1 、案例 1 （过渡期亏损）：被收购方D收到亏损弥补款项时，应贷记资本公积。A的合并报表层面不会体现该资本公积。 2 、案例2 （过渡期盈利）：可以按你说的方法处理，视同在购买日同时进行了一项特别股利分配给原股东。

提问人：zhs7403 时间：2016-01-08 19:13:41
陈老师，案例 1 中A的合并报表层面不会体现该资本公积的原理是什么？没想的太明白

回答人：chenyiwei
就合并报表而言，这只是相当于以同样的对价取得了与基准日评估值相同的可辨认净资产，计算的商誉和按基准日数据计算的结果相同，所以不会形成资本公积。

提问人：yu1234 时间：2016-01-09 11:18:32
陈版主,还得补充请教一下,如果股权转让已经实现了,即A公司已经取得了B、c公司对D公司的全部股权之后，B、C公司已经不再持有D公司股权了，在这种情况下的B、c公司将补亏现金支付给D公司，是否可以计入营业外收入呢？

回答人：chenyiwei
可以理解为B、C先把补亏款项支付给A，A再将其对D进行资本性投入，所以D还是应计入资本公积的。

提问人：c070330 时间：2016-05-21 22:46:33
请问陈版，此案过渡期如亏损，且假设约定B、C公司将现金直接补亏给A公司。A公司收到补亏款项时账务处理是贷记“营业外收入”还是“资本公积”？A公司合并层面是否将此补亏款调整投资成本？谢谢！

回答人：chenyiwei
这种情况下，A应将所收到的现金补亏款应调整对D公司的投资成本。合并报表层面也是作为对合并成本的调整处理。

提问人：zxrh 时间：2018-03-25 10:55:13
请教陈总，针对第一种事项，原控股股东以现金的方式补偿给被收购子公司，合并日后尚未收到该款项，是否应当计提坏账？

回答人：chenyiwei
补偿义务金额已经确定的，可转为应收款并计提坏账，一般应用个别认定法。

提问人：呼叫帮助 时间：2018-05-15 20:42:28
非同一控制下处置全资子公司过渡期损益如何进行账务处理？ 如果非同一控制下处置全资子公司，假设受让方与处置方约定过渡期损益由受让方承担，则过渡期还是处置方并表吗？在交易完成日当期是否只合并利润表就可以了？假设过渡期亏损 500 万，交易完成日处置方是否应计其他应收款-受让方 500 万，同时增加处置收益？ chenyiwei回复 处置方应合并被处置子公司的利润表和现金流量表直到丧失控制权之日，由此过渡期间该子公司的亏损如由受让方承担的，则将构成合并报表层面的处置收益。具体处理时是否确认其他应收款，取决于“受让方承担过渡期间亏损”这一约定的具体实现方式。
陈老师，如果A公司购买B公司持有的C公司100%股权，约定过渡期损益由原股东B公司享有： 1 、过渡期损益如何计算的，是直接按账面价值确认，还是以基准日各项资产的评估价值之后的持续计量，对过渡期账面计量的损益进行调整后计算得出？ 2 、过渡期损益归原股东所有，股权购买价格为相应调整吗？是不是不需要调整，由C公司将过渡期实现的损益挂其他应收（付）款—B公司？
chenyiwei回复 1 、过渡期损益的计算口径取决于交易双方之间的合同约定，我们只能从专业角度提供建议而不能代为决策。从专业技术层面而言，我理解“以基准日各项资产的评估价值之后的持续计量，对过渡期账面计量的损益进行调整后计算得出”这一做法相对较为合理。 2 、有两种处理方法：一是就过渡期损益调整交易价格；二是过渡期如为盈利则由标的公司向原股东进行特别分红，如为亏损则原股东向标的公司用现金补足。
如果说过渡期损益没有明确的规定。交易双方一方是国有资产，一方是民营资本，那过渡期按账面价值计算还是按公允价值计算，对国有资产会有影响。不知道陈老师知道不知道国有资产这方面有规定吗？ chenyiwei 点评 这个问题在国资管理法规方面应无明确规定。 发表于 2016-8-30
陈版，您提到有两种处理方法： 一是就过渡期损益调整交易价格；陈版怎么调整？ 二是过渡期如为盈利则由标的公司向原股东进行特别分红，如为亏损则原股东向标的公司用现金补足。陈版，是否是将过渡期盈利分红后，剩下的净资产全部移交给收购方？

回答人：chenyiwei
1 、过渡期为盈利的，则增加交易价款；反之则减少交易价款。这是由新股东将过渡期损益补偿给原股东。与第二种方法相比，支付的主体不同，但对交易双方（新老股东）而言经济效果相同。 2 、是。

提问人：呼叫帮助 时间：2018-05-16 07:47:58
陈版，实务操作中对过渡期损益是以基准日各项资产的评估价值之后的持续计量，对过渡期账面计量的损益进行调整后计算得出还是直接以原账面价值直接计算基准日与交割日这段利润表中的净利润为准？

回答人：chenyiwei
如果评估增值较大，应按前者；评估增值较小或者过渡期较短的，基于重要性原则也可以采用后者。如果过渡期损益归原股东，则双方应明确约定过渡期损益的计量基础，以免发生纠纷。

提问人：呼叫帮助 时间：2018-05-16 20:29:35
如果评估增值较大，应按前者，即过渡期损益是以基准日各项资产的评估价值之后的持续计量，请教您怎么模拟调整是正确的？请陈版指教！

回答人：chenyiwei
将过渡期内的成本结转、摊销、折旧等均调整为以基准日的公允价值为基础计算。即对于基准日已存在且过渡期内持续存在的资产，其折旧、摊销、成本结转等金额均需调整。该调整通常应逐项进行。